【裁判字號】    89,台上,368
【裁判日期】    890120
【裁判案由】    殺人
【裁判全文】
最高法院刑事判決                                八十九年度台上字第三六八號
    上  訴  人  甲○○
右上訴人因殺人案件，不服台灣高等法院中華民國八十八年十一月四日第二審判決（
八十八年度上重訴字第四四號，起訴案號：台灣桃園地方法院檢察署八十七年度偵字
第一九○○○號、八十八年度偵字第四○一五號），提起上訴，本院判決如左：
    主  文
上訴駁回。
    理  由
本件原判決認定上訴人即被告甲○○係居住在桃園縣八德市○○路一九○六巷「三聖
公廟」後方菜園內之工寮，謝路金則以停放在上址「三聖公廟」前廣場之廂型車為家
，渠二人因常在「三聖公廟」與人聚賭而相識（甲○○涉犯賭博罪嫌部分，由檢察官
另案辦理）。民國（下同）八十七年十二月十八日下午六時許，謝路金在「三聖公廟
」內向甲○○借款新台幣（下同）二千元遭拒，遂出言相譏，雙方因此發生口角，不
歡而散。嗣甲○○返回所住之工寮，猶覺心有未甘，乃於當晚七時三十分至八時間，
持其所有平日用來切菜或水果之尖刀一把（單刃，刀身前尖後寬，非屬槍砲彈藥刀械
管制條例管制之刀械）前來「三聖公廟」廣場找謝路金理論，二人一言不合，又起衝
突，詎甲○○一時兇性大發，竟基於殺人之犯意，趁謝路金靠立於廂型車旁且不備之
際，右手持刀朝謝路金人體要害部位上腹部正中央猛刺一刀，使謝路金之上腹部中線
胸骨劍突下方受有創口長四‧五公分，深達十公分，於刺過肚皮後，從肝臟右葉近鎌
狀韌帶之處進入（入口長四‧五公分），並在膽囊左側穿出（出口長二公分），末端
游離於肝門附近，致肝臟遭刺穿之銳器刺穿傷一處。謝路金負傷後倒地忍痛掙扎爬向
「三聖公廟」廣場旁之產業道路，後不支俯趴在道路上。是日晚間八時四十分許，附
近居民劉美君外出購物返家時行經該處發現負傷之謝路金，趕緊通知父親偕鄰人合力
將之送醫急救並報警處理，惟延至當晚十時十分許，謝路金仍因上腹部銳器刺穿傷並
刺穿肝臟造成出血性休克，傷重不治死亡。又甲○○於行兇之後，先將兇刀棄置在桃
園縣八德市大安里羊稠仔一號前之垃圾桶內（未尋獲），旋即逃逸無蹤。案發後，員
警經清查謝路金交往對象及各關係人之行蹤，認甲○○涉有重嫌，迨同年月二十日晚
間七時三十分，警方據報循線至桃園縣龜山鄉「長庚紀念醫院急診室」逮獲在該醫院
就診之甲○○等情，係以上開事實，業據上訴人迭於警訊及偵查中，供承在案，其於
檢察官偵查中更明白供稱：當天上午九點多伊至該處賭博，直到下午五點多其他賭客
離去，伊很累在該處休息，謝路金向伊借二千元，伊說伊沒錢，伊與謝路金就發生口
角（約下午六時餘許），伊即騎腳踏車回工寮，在工寮內持伊的水果刀回三聖宮，伊
與謝路金又發生爭吵（約七時三十分許），伊趁謝路金人靠在貨車站立時持水果刀刺
其胸部一刀，並將刀拉出後，死者雙手抱住胸部跳了一下，伊即騎腳踏車回工寮將衣
服換去，隨後騎車至八德市大安里羊稠仔一號前垃圾桶，將兇刀丟置於該處等語（見
偵查卷第二十四頁反面起）。且被害人身體只有腹部一處單一創傷，該創傷為銳器傷
，位於中線胸骨劍突下方，創口長四‧五公分，與水平線成三十度，刀刃向右下，刀
背在左上，路徑估計長十公分，而其走向為前向後及略向下。銳器刺過肚皮後，在肝
臟右葉近鎌狀韌帶之處進入（入口長四‧五公分），並在膽囊左側穿出（出口長二公
分），末端游離於肝門附近，整個腹腔有血液一五○○ＣＣ，另外應該有多量血液流
出體外……若二人皆站立，依傷勢判斷，認為兇嫌（若為慣用右手者）是在死者面對
之略右方或在死者右後方，右手正握利刃刺入上腹部正中央，方向（對死者而言）是
前往後及上略往下。為「單刃刀，前尖後寬」。因上腹部銳器刺穿傷，刺穿肝臟而造
成出血性休克致死，亦有法務部法醫研究所（八七）法醫所醫鑑字第一二七四號鑑定
書一份、勘驗筆錄、相驗屍體證明書各一份及解剖屍體照片二十一幀在卷足佐。經解
剖檢視被害人所受刀創之部位、刀創數及據此傷情所研判之刀器形狀，經核與上訴人
前開供承之情節相符。查持銳利之刀器朝人體腹部要害猛刺，足致人發生死亡之結果
，此為一般常識，亦為上訴人所預見，此據其於偵查（見偵字第一九○○○號卷第二
六頁）及第一審審理時陳明。茲其既預見此情，竟又持刀朝被害人之腹部要害猛刺一
刀，刀刃深沒腹腔達十公分並刺穿肝臟，足徵其行兇當時，下手力道極為猛烈強勁，
殺意至為堅定，是其具有殺人之犯意，堪予認定，為其所憑之證據及認定之理由。上
訴人所辯：伊係於拉扯間不知刀已刺中謝路金，該把尖刀係在路邊撿到，且當時伊係
為出外購物非找被害人理論，警訊筆錄係遭刑求，伊至多僅應負過失致死責任，且伊
係自首而非自白云云。或與事實不符，或為避就之詞，均不足採，又上訴人請求將上
訴人送測謊鑑定，因事證已明，核無必要，分別於理由中詳加指駁與說明。核上訴人
所為，係犯刑法第二百七十一條第一項之殺人罪。第一審引用刑法第二百七十一條第
一項、第三十七條第一項之規定，並審酌上訴人與被害人並無夙仇嫌隙，僅因借款偶
起口角之細故即萌生殺意，下手殺害被害人，又係一刀斃命，顯見其殺意至為堅定，
未存有絲毫迴旋猶豫之念，手段兇殘，到案後，於警、偵訊中固曾一度自承犯行，惟
於事後於審理中又極盡狡辯飾卸之能事，未見其有知過悛悔之心，足徵其惡性極重，
非嚴懲重處，無以治其兇虐，未能矯其頑佞等情狀，量處無期徒刑，並諭知褫奪公權
終身，以昭炯戒，為無不合，予以維持，駁回上訴人在第二審之上訴，經核於法尚無
違誤。上訴意旨略以：上訴人於八十八年九月二十三日及同年九月二十九日及同年十
月二十六日曾具狀聲請有將上訴人送測謊鑑定之必要，並請求調閱警訊錄音帶及偵查
中之錄音帶，原審竟未予任何之調查亦未說明其理由，即有依法應於審判期日調查之
證據而未予調查之違法云云，第查關於送請測謊乙節，原審認事證已明，核無必要，
已於判決中記其理由，有如上述；至上訴人請求調閱警訊及偵查中錄音帶部分，原
審未予調查，亦未於判決中說明其理由，其踐行之訴訟程序，未盡合法，惟上訴人於
檢察官偵查中已詳述其行兇之經過，有偵查筆錄可稽，亦如前述，故其訴訟程序雖係
違背法令而顯然於判決無影響，依刑事訴訟法第三百八十條之規定，亦不得為上訴之
理由，本件上訴難認有理由，應予駁回。
據上論結，應依刑事訴訟法第三百九十六條第一項，判決如主文。
中      華      民      國    八十九    年      一      月     二十     日
                              最高法院刑事第二庭
                                  審判長法官  莊  來  成
                                        法官  呂  潮  澤
                                        法官  謝  俊  雄
                                        法官  白  文  漳
                                        法官  蘇  振  堂
      右正本證明與原本無異
                                              書  記  官
中      華      民      國    八十九    年      一      月    二十五    日


司法院資訊處製作；財團法人民間司法改革基金會備份。
